【裁判字號】    98,自,16
【裁判日期】    981030
【裁判案由】    誣告
【裁判全文】
臺灣高雄地方法院刑事判決                98年度自字第16號
自  訴  人  丙○○
自訴代理人  洪條根律師
被      告  乙○○
選任辯護人  邱超偉律師
            石繼志律師
上列被告因誣告案件，經自訴人提起自訴，本院判決如下：
    主  文
乙○○犯誣告罪，處有期徒刑肆月。
    事  實
一、乙○○於民國97年6 月13日上午9 時許，在臺灣電力股份有
    限公司高雄大林發電廠因細故而持塑鋼製之電磁開關座將丙○○毆打成傷，經丙○○於同年月16日向高雄市政府警察局
    小港分局大林派出所（下稱大林派出所）提出告訴。案經大
    林派出所通知雙方前往派出所而由警員甲○○先行調解，因
    調解不成，丙○○乃先離去。詎乙○○因不滿丙○○對其傷
    害犯行提出告訴，竟意圖使丙○○受刑事處分，乃虛構丙○○向其恐嚇之事實而向大林派出所誣告丙○○於調解不成後
    ，欲先離開時，在大林派出所門口向乙○○恐嚇稱「你走出
    此門，我就要砍你」等語。嗣經臺灣高雄地方法院檢察署以
    97年度偵字第24534 號對丙○○為不起訴處分，乙○○聲請
    再議，又經臺灣高等法院高雄分院檢察署以97年度上聲議字
    第1510號處分駁回確定在案，始由丙○○提起自訴而知悉上
    情。
二、案經丙○○提起自訴。
    理  由
一、按被告以外之人於審判外之言詞或書面陳述，除法律有規定
    者外，不得作為證據；又被告以外之人於審判外之陳述，雖
    不符刑事訴訟法第159 條之1 至第159 條之4 之規定，而經
    當事人於審判程序同意作為證據，法院審酌該言詞陳述或書
    面陳述作成時之情況，認為適當者，亦得為證據；當事人、
    代理人或辯護人於法院調查證據時，知有第159 條第1 項不
    得為證據之情形，而未於言詞辯論終結前聲明異議者，視為
    有前項之同意。刑事訴訟法第159 條第1 項、第159 條之5
    分別定有明文。經查，本判決所引用之各項證據資料，其屬
    於被告以外之人於審判外之言詞、書面陳述者，均據本院於
    調查證據程序逐一提示並告以要旨，自訴代理人、被告、辯
    護人均知該等證據為被告以外之人之審判外陳述，均未於言
    詞辯論終結前聲明異議，本院審酌上開證據作成時之情況，
    亦無不當取供等情形，認為以之作為本案之證據亦屬適當，
    依刑事訴訟法第159 條之5 規定，應有證據能力。
二、訊據被告乙○○矢口否認有上揭誣告丙○○之犯行，辯稱：
    當時調解不成，丙○○從警員甲○○背後繞過，走到大林派
    出所值勤台與派出所門口間，回頭對伊說「等一下你走出這
    個派出所，我就要砍你」，然後丙○○就離開。伊聽到丙○○上開恐嚇言詞後，立即告知甲○○，但甲○○卻不予處理
    ，實際上丙○○確實有以上開言詞恐嚇伊，伊並無誣告之行
    為云云。經查：
  (一)被告乙○○於97年8 月1 日以丙○○對其有上揭恐嚇行為，
    而向大林派出所提出告訴，經高雄市政府警察局小港分局報
    告臺灣高雄地方法院檢察署檢察官偵查後，認丙○○犯罪嫌
    疑不足，而以97年度偵字第24534 號為不起訴處分，嗣被告
    聲請再議，亦經臺灣高等法院高雄分院檢察署以97年度上聲
    議字第1510號處分駁回確定，此有被告之警詢筆錄、上揭不
    起訴處分書、處分書各1份在卷可稽。
  (二)被告雖以前詞置辯，惟據證人即警員甲○○於本院審理中具
    結證稱：當天被告與自訴人至大林派出所協調傷害案件，當
    時係自訴人先離開，伊沒有聽到自訴人離開時有對被告說「
    你走出此門要你好看」，且被告離開前也未告知伊有受到自
    訴人之恐嚇，係後來被告再到派出所才說要告自訴人恐嚇等
    語；及證人即警員丁○○於本院審理中具結證稱：97年6 月
    16日當天伊有在大林派出所內，且有參與被告及自訴人之協
    調，當時自訴人與被告協調不成，自訴人便先行離開。自訴
    人離開時有在門口與被告對話，當時被告坐在伊位置對面，
    兩人好像講得都不太高興，但自訴人如果有說「你走出此門
    ，我就要砍你」之類恐嚇言詞，伊印象應該會很清楚，但伊
    卻不記得自訴人有說上開恐嚇之言詞，且伊等於執行勤務時
    ，當事人如有恐嚇言語，伊等都會加以制止。而當時伊並未
    制止自訴人與被告對話，且自訴人離開後，被告並未馬上跟
    伊說自訴人有恐嚇他，亦無要求員警保護他等語明確，又本
    院至大林派出所實地勘驗97年6 月16日自訴人與被告發生爭
    執時之位置，結果兩人之距離為5.1 公尺，而警員甲○○與
    被告及自訴人之距離分別為3 公尺、2.5 公尺，此有本院勘
    驗筆錄及照片在卷可稽。從上開證人之證述，及自訴人、被
    告、警員甲○○、丁○○當天之位置相距不遠，一般聲量均
    可清楚聽聞，則自訴人若確有恐嚇被告之言語，在場之員警
    甲○○、丁○○應均可聽見，可見自訴人當天並無對被告有
    「你走出此門，我就要砍你」之恐嚇言語。再者，被告稱自
    訴人於97年6 月16日在大林派出所對其有恐嚇之行為，衡諸
    常情，因恐生命遭受危害，勢必立即尋求警方保護，惟其不
    立即向警方報案，反而遲至97年8 月1 日，相隔已1 個半月
    之久，才到大林派出所提出告訴並製作筆錄，實與常理不符
    。且被告於警局製作筆錄時，稱自訴人恐嚇其「你走出此門
    ，要你好看」，但於偵查中卻稱自訴人恐嚇其「如果你踏出
    派出所，就要砍你」，前後有所不一，益徵被告明知自訴人
    並無以上揭言語對其恐嚇，是被告所辯並不足採信。從而，
    本件事證明確，被告犯行堪以認定，應依法論科。
三、核被告所為，係犯刑法第169 條第1 項之誣告罪。爰審酌被
    告明知丙○○並未恐嚇其「你走出此門，我就要砍你」等語
    ，竟不實向警方報案，誣告丙○○涉犯恐嚇危害安全罪嫌，
    不僅耗費司法調查資源，危害國家刑罰追訴權之正當、正確
    行使，亦使被誣告人即丙○○有遭受追訴、審判或受懲戒之
    虞，所為實屬不該。另衡以被告犯後否認犯行，及其犯罪動
    機、目的、手段、智識程度、生活狀況等一切情形，量處如
    主文所示之刑，以資懲戒。又本件被告所犯罪名之法定刑度
    為7 年以下有期徒刑之罪，依法不得依刑法第41條第1 項規
    定諭知易科罰金，附此敘明。
據上論斷，應依刑事訴訟法第343 條、第299 條第1 項前段，刑
法第169 條第1 項，判決如主文。
中    華    民    國    98    年    10    月    30    日
                  刑事第五庭  審判長法  官  廖建瑜
                                    法  官  林永村
                                    法  官  林裕凱
以上正本證明與原本無異。
如不服本判決應於收受送達後10日內向本院提出上訴書狀，並應
敘述具體理由；如未敘述上訴理由者，應於上訴期間屆滿後20日
內向本院補提理由書（均須按他造當事人之人數附繕本）「切勿
逕送上級法院」。
中    華    民    國    98    年    10    月    30    日
                                    書記官  黃靖媛
附錄本判決論罪科刑法條：
中華民國刑法第169 條
（誣告罪）
意圖他人受刑事或懲戒處分，向該管公務員誣告者，處7 年以下
有期徒刑。
意圖他人受刑事或懲戒處分，而偽造、變造證據，或使用偽造、
變造之證據者，亦同。


司法院資訊處製作；財團法人民間司法改革基金會備份。
